【裁判字號】    98,勞安上訴,9
【裁判日期】    990126
【裁判案由】    過失致死等
【裁判全文】
臺灣高等法院刑事判決               98年度勞安上訴字第9號
上  訴  人
即  被  告  乙○○
                    國民
選任辯護人  張麗玉律師
上列上訴人因業務過失致死等案件，不服臺灣宜蘭地方法院98年
度訴字第41號，中華民國98年 8月11日第一審判決（起訴案號：
臺灣宜蘭地方法院檢察署97年度偵字第 126號），提起上訴，本
院判決如下：
    主  文
上訴駁回。
乙○○緩刑參年。
    事實及理由
一、本案經本院審理結果，認原審以被告即上訴人乙○○犯刑法
    第276條第2項之業務過失致人於死罪，與違反勞工安全衛生
    法第 5條第1項第5款雇主庄有防止墜落引起危害之符合標準
    必要安全衛生設備之規定，致發生同法第28條第2項第1款之
    死亡職業災害，另犯同法第31條第 1項之罪。並說明其以一
    行為觸犯上開二罪，為想像競合犯，應從一重之業務過失致
    人於死罪處斷。另審酌其未盡注意義務供給必要安全衛生設
    備，而導致重大災害，對被害人及家屬造成無可回復之損害
    ，犯罪所生之危害非輕，迄未與被害人家屬達成和解，且犯
    後矢口否認犯行，態度不佳等一切情狀，判處被告有期徒刑
    一年，其認事用法及量刑均無不當，應予維持，並引用第一
    審判決書記載之事實、證據及理由（詳如附件）。
二、上訴人即被告上訴意旨略以：本案被害人陳建安係江民寧安
    排至現場施工之人，有關施工內容及價錢雖係江民寧與被告
    洽談，但被害人陳建安施工所使用之機具設備均由江民寧提
    供，被害人不受被告指揮監督，亦非向被告領取工資，被告
    與被害人間並無勞動契約存在，是被告並非勞工安全衛生法
    所謂之雇主，本案被告應無勞工安全衛生法之適用，且非從
    事業務之人，原判決片斷擷取被告供述內容認定被告與被害
    人間屬僱傭關係，顯有違誤云云。然查，原判決已就被告是
    否為被害人之雇主，及被告有無提供符合勞工安全衛生法規
    定之安全設備，與被害人之死亡結果有無相當因果關係等情
    詳予審究如附件所示，另本件被告並於本院99年 1月12日審
    理時已為認罪之表示（見該日審判程序筆錄第2頁第6行），
    是被告猶執陳詞提起上訴，核無理由，應予駁回。
三、本件被告上訴雖無理由，然查，上訴人即被告乙○○前未曾
    受有期徒刑以上刑之宣告，有卷附本院被告乙○○前案紀錄
    表 1份可按，其因一時過失，偶罹刑典，事後已深具誠意，
    態度良好，並於本院審理中在98年10月29日與被害人家屬即
    告訴人丙○○、甲○○ 2人達成民事調解，先後共賠償被害
    人家屬新臺幣394萬元（已於98年12月9日給付全部和解金）
    ，有卷附臺灣宜蘭地方法院98年度移調字第41號損害賠償事
    件調解筆錄、合作金庫商業銀行北羅東分行匯款申請書代收
    入傳票影本、告訴人刑事陳報狀各 1份在卷可參，綜合上情
    ，認被告經此起訴、審判與刑之宣告，當知所警惕，信無再
    犯之虞，本院認其所宣告之刑以暫不執行為適當，併予宣告
    緩刑3年，以啟自新。
據上論斷，應依刑事訴訟法第368條、第373條，刑法第74條第 1
項第1款，判決如主文。
本案經檢察官劉文水到庭執行職務。
中    華    民    國    99    年    1     月    26    日
                  刑事第七庭  審判長法  官  宋明蒼
                                    法  官  楊智勝
                                    法  官  游紅桃
以上正本證明與原本無異。
如不服本判決，應於收受送達後10日內向本院提出上訴書狀，其
未敘述上訴之理由者並得於提起上訴後10日內向本院補提理由書
（均須按他造當事人之人數附繕本）「切勿逕送上級法院」。
                                    書記官  戴伯勳
中    華    民    國    99    年    1     月    26    日
附錄：本案論罪科刑法條全文
中華民國刑法第276條（過失致死罪）
因過失致人於死者，處 2 年以下有期徒刑、拘役或 2 千元以下
罰金。
從事業務之人，因業務上之過失犯前項之罪者，處 5 年以下有
期徒刑或拘役，得併科 3 千元以下罰金。
勞工安全衛生法第31條（罰則）
違反第 5 條第 1 項或第 8 條第 1 項之規定，致發生第 28 條
第 2 項第 1 款之職業災害者，處 3 年以下有期徒刑、拘役或
科或併科新台幣 15 萬元以下罰金。
法人犯前項之罪者，除處罰其負責人外，對該法人亦科以前項之
罰金。
勞工安全衛生法第5條（必要安全衛生設備與措施）
雇主對左列事項應有符合標準之必要安全衛生設備：
一、防止機械、器具、設備等引起之危害。
二、防止爆炸性、發火性等物質引起之危害。
三、防止電、熱及其他之能引起之危害。
四、防止採石、採掘、裝卸、搬運、堆積及採伐等作業中引起之
    危害。
五、防止有墜落、崩塌等之虞之作業場所引起之危害。
六、防止高壓氣體引起之危害。
七、防止原料、材料、氣體、蒸氣、粉塵、溶劑、化學物品、含
    毒性物質、缺氧空氣、生物病原體等引起之危害。
八、防止輻射線、高溫、低溫、超音波、噪音、振動、異常氣壓
    等引起之危害。
九、防止監視儀表﹑精密作業等引起之危害。
十、防止廢氣、廢液、殘渣等廢棄物引起之危害。
十一、防止水患、火災等引起之危害。
雇主對於勞工就業場所之通道、地板、階梯或通風、採光、照明
、保溫、防濕、休息、避難、急救、醫療及其他為保護勞工健康
及安全設備應妥為規劃，並採取必要之措施。
前二項必要之設備及措施等標準，由中央主管機關定之。


司法院資訊處製作；財團法人民間司法改革基金會備份。
